臺灣高等法院臺南分院民事判決　95年度家再易字第2號
再　審原告　甲○○
再　審被告　乙○○
訴訟代理人　丁○○
再　審被告　丙○○
上列當事人間請求給付扶養費事件，再審原告對於中華民國95年
10月30日本院95年度家上易字第7 號確定判決，提起再審之訴，
本院於96年3月20日言詞辯論終結，判決如下：
    主  文
再審之訴駁回。
再審訴訟費用由再審原告負擔。
    事  實
甲、再審原告方面：
一、聲明：求為判決：（一）原確定判決廢棄。（二）再審被告
    乙○○、丙○○應各給付再審原告新臺幣（下同） 191,690
    元，及自起訴狀繕本送達翌日起至給付日止按年息5％ 計算
    之利息。（三）訴訟費用由再審被告負擔。
二、陳述：
（一）原確定判決所執駁回再審原告上訴理由，主要大量採用證
      人楊蘭、王中誠不利於再審原告之證詞，詳民國（下同
      ）95年度家上易字第7號判決第7頁第11行起、第9 頁倒數
      第4 行起：「、、、按證人楊蘭係上訴人之母，所為證
      言應無刻意偏袒兩造之一方，所言應屬可信。」但事實上
      證人楊蘭、王中誠與王素真於他案屢屢或為再審原告之
      對造，或對再審原告之誣告、偽證10餘起，有起訴書、判
      決書、筆錄等書證足憑，詳95年8月4日準備書狀（二）原
      證10、原證11、原證12、原證13。從而楊蘭、王中誠於
      本件為憑信性、確實性供述，係無期待可能性，法院竟愚
      蠢地採其等供述為判決之主要依據，是本件具民事訴訟法
      第497條規定：「依第466條不得上訴於第三審法院之事件
      ，除有前條規定外，其經第二審確定之判決，如就足以影
      響於判決重要證據，漏未審酌，或、、亦得提起再審之訴
      」。分述如次：
    (一)原證10、原證11、原證12、原證34：
     1、王中誠、楊蘭、王素真等因共同誣告再審原告分別遭
        判刑10個月，有刑事判決、刑事起訴書足憑（原證12、
        原證34），楊蘭、王中誠共同誣告再審原告之事證明
        確。楊蘭、王中誠誣告、偽證10餘起，於本件有何不
        敢作偽證？「舉重明輕」上開判決「、、按證人楊蘭
        係上訴人之母，所為證言應無刻意偏袒兩造之一方，所
        言應屬可信。」顯然違反經驗法則、論理法則，委無足
        採。就如同法院竟採信放火、殺人如麻窮凶之徒供述：
        「我是茹素之人，我怕火光、怕看到流血。」作為判決
        依據，同樣離譜。
     2、楊蘭曾於其長子王仲正對再審原告於鈞院上易字第12
        77號自訴偽造文書案中，證稱：「王略生前沒有同意移
        轉系爭土地登記云云」（詳原證1 中再審原告陳報司法
        院報告書六、「關於楊蘭」部分（下稱陳報書六）附
        件2第12頁倒數第3行），作誣陷證言再審原告，幸蒙上
        蒼庇佑，先父生前於84年5月3日，曾在鈞院民事庭作證
        稱：「系爭 3筆土地父親王略有同意移轉」（原證10陳
        報書六、附件2第10頁倒數第2行至第11頁）。至此楊
        蘭其等聯手勾串、誣攀之詞才不攻自破，再審原告及內
        人才免於牢獄之災，2稚子方免於流離失所。
     3、楊蘭於再審原告與王中誠民事訴訟中，楊蘭又作對
        不利再審原告不實偽證不勝枚舉，其中就官司勝敗重要
        證據5,020萬元債務、產權分配表（陳報書六附件7）亦
        誣攀係再審原告所書立，事後經法院查證係其二子王中
        誠所親自繕寫。雖然法院含蓄認為：「應屬記憶錯誤所
        致」（陳報書六附件 4第26頁第7行到第9行），但亦已
        彰顯其誣陷不法惡性。
     4、楊蘭於再審原告與王仲正、王中誠、王素真等民、刑
        事官司中，曾屢屢投狀及到庭表示再審原告盜開其口湖
        鄉農會帳戶，有楊蘭存證信函在卷可稽（陳報書六附
        件8第1頁）。經查家中以楊蘭為借款人，於78年12月
        27日向口湖鄉農會實際貸得2百萬元（附件9），而該筆
        貸款於後來80年10月22日，由先父主導分產協議，有村
        長王準成、王略、王仲正、王中誠及再審原告等人，在
        財產及債務分配協議書簽署（附件10）確認該 2百萬債
        務無訛，而竟於10餘年後否認其存在，實係誣告。次查
        母親於親自至口湖農會貸款對保後，當然會至口湖農會
        設立乙存活期帳戶，否則如何將貸款撥入其帳戶，委託
        再審原告替其開戶於先，事後竟誣攀再審原告未經其同
        意而偽開帳戶，其誣陷之詞與王中誠誣攀之詞如出一轍
        。連檢察官都看不下去，而起訴楊蘭與王中誠、王素
        真共同誣告，並於受命法官詰問之下，終於露出馬腳供
        述：「是我先生（即先父王略）要我簽的，但我不知道
        簽名的意思，我想我先生不會害我。」有 94年7月26日
        筆錄第5頁倒數第10行起（再審原證2），但楊蘭仍誣
        攀係上訴人所偽造10餘次，如前(一)所述，王中誠、楊
        蘭、王素真等因共同誣告再審原告分別遭判刑10月，有
        刑事判決、刑事起訴書足憑。
     (二)原證13、原證31：本件原確定判決94年3月2 日言詞辯論
       筆錄影本各1份。
       1、再審被告其等友性證人王中誠於本件94年3月2日言詞
          辯論，供稱先父在死亡前1 年（86年3月3日死亡），
          去媽祖醫院檢查時發現有心臟病。」（原證13第12頁
          第1行起）。
       2、經查先父病歷表載明：王略於81年9月9日至同年月16
          日，即因「心臟病」之高血壓、尿毒、腎功能衰竭等
          併發症住院7 天，主治醫師為心臟內科宋茂林（原證
          31）。再審被告及其友性證人原先口徑一致供述：「
          先父身體很健康，不需看醫生。」於再審原告聲請法
          院函先父媽祖醫院病歷表後，又口徑一致翻供：「先
          父在死亡前1 年，去媽祖醫院檢查時發現有心臟病。
          」先父係於81年間即因心臟病住院灼然至明，仍要瞎
          掰，足徵再審被告之友性證人等供述：「雙親僅於先
          父死亡前3 個月始住於上訴人居所。」顯係勾串虛偽
          陳述。
       3、再審原告自79年至86年間照料雙親起居，因當時70、
          81歲雙親對各種疾病之每天服用1、20 種藥品種類，
          應無自行服用能力，如無再審原告夫妻7、8餘年悉心
          照料送醫就診及三餐，睡前按時取出適當劑量藥物，
          否則以先父心臟病、惡性高血壓及楊蘭嚴重糖尿病
          等，不出兩星期雙親不是暴斃死亡，就是藥害亡故。
      (三)原證6：於80年10月22 日以代先父承擔鉅額債務為對價
        ，而取得其名下財產案，並無每月給付雙親1 萬元之記
        載，足徵原審第15頁倒數第7 行：「由原告甲○○及訴
        外人王中誠分別按月給付雙親各1 萬元，且該給付為其
        家產分配之負擔之贈與，此部分為兩造所不爭。」純係
        子虛烏有率斷之詞。
      (四)原證12：證人楊蘭、王素真及王中誠屢屢共同誣告再
        審原告，經檢察官起訴連續共同誣告罪連續犯在案。其
        等連刑事都敢連續共同誣告，遑論本件民事訴訟偽證。
        其等於本件供述，於有利於再審原告部分語多保留、限
        縮，並極力誣攀再審原告並迎合再審被告說詞。
      (五)原證32：臺灣臺中地方法院93年度訴字第975 號、臺灣
        高等法院臺中分院93年度上易字第352 號判決意旨，均
        以「事實上」認定王素真對楊員照料或再審原告對雙親
        照顧，及王中誠事實上僱用看護為判斷基準，非以扶養
        人與受扶養人同一戶籍為依據。故本件再審原告自79年
        至86年間是否扶養雙親、是否僱請菲傭照顧雙親，蓋與
        雙親與再審原告是否同一戶籍，或雙親設籍與菲傭看護
        工作地點是否同一無必然關係，應取決於有無共同生活
        之客觀事實。
（二）再審原告起訴主張，依臺灣臺中地方法院93年度訴字第97
      5號、臺灣高等法院93年度上易字第352號確定判決理由中
      認定：「、、、甲○○自79年至86年間，獨立照顧兩造雙
      親王略、楊蘭，該段期間所支付之扶養費計 1,228,000
      元，、、、，王略、楊蘭其餘子女每人應分擔 136,444
      元。」本件再審被告乙○○及訴外人王中誠均曾於上開事
      件中出庭為不利於再審原告之虛偽供述（再原證 3），經
      法院詳查認係臨訟補具委無足採。再審被告乙○○既於前
      案參與訴訟程序之供述、攻防，對其已踐行程序實質保障
      ，縱無「爭點效」適用，容有類推適用「反射效」適用，
      依誠信原則，再審被告應受前案判斷拘束而為再審被告敗
      訴判決。
（三）最新96年1月17日臺灣臺北地方法院95年度家簡字第1號（
      再原證4 ），再審原告對王略、楊蘭其他子女王素真請
      求給付代墊扶養費事件，法院判命：「被告（王素真）應
      給付原告（甲○○）拾萬陸仟肆佰肆拾肆元，及自94年
      4月20日起至清償日止按年利率5％計算之利息。」足徵本
      件具再審理由。
（四）判決理由之認事用法符合經驗法則，僅評價結果而已，當
      平常心看待。但本件確定判決對具關聯性、客觀證據視若
      無睹，以對再審原告誣告之楊蘭、王中誠證詞為違反經
      驗法則、論理法則推斷而為不利認定，嚴重傷害司法院所
      標榜司法公正、莊嚴、專業，是再審原告萬難以甘服。
（五）另訴外人王中誠誣告再審原告，第一審法院判決王中誠有
      期徒刑10月，第二審撤銷改判無罪，惟於短短3 個月內最
      高法院即撒銷第二審無罪發回鈞院更審，回復10個月有期
      徒刑判決（再原證5）。
（六）綜上所述，爰依民事訴訟法第497 條之再審事由，提起本
      件再審之訴。
三、證據：除引用原確定判決之立證方法外，並補提出本院95年
    度家上易字第7號民事確定判決1份、臺灣雲林地方法院檢察
    署93年度偵字第2474號追加起訴書影本1 份、臺灣雲林地方
    法院檢察署93年度偵字第2474號併辦意旨書影本1 份、臺灣
    雲林地方法院93年度訴字第299號刑事判決影本1 份、94年7
    月26日準備程序筆錄影本1 份、94年8月9日準備程序筆錄影
    本1份、王略中國醫藥學院北港附設醫院病歷影本1份、乙○
    ○93年度訴字第975號筆錄影本1份、臺灣臺北地方法院95年
    度家簡字第1號判決影本1份為證。
乙、再審被告方面：
一、聲明：求為判決：（一）再審之訴駁回。（二）訴訟費用由
    再審原告負擔。
二、陳述：
（一）王中誠被判10月徒刑乃再審原告偽證結果。再審原告於民
      事再審（二）狀第1 頁中，陳述「王中誠、楊蘭、王素
      真等因共同誣告上訴人分別遭判刑10個月、起訴，有刑事
      判決、刑事起訴書足憑。」惟事實是王中誠於 94年9月23
      日，由雲林地方法院93年度訴字第 299號刑事判決，確因
      誣告再審原告被判10個月，嗣於95年4月27日由鈞院 94年
      度上訴字第1099號刑事判決獲判無罪。於上開判決第15頁
      中「原審疏未詳究審酌證人（甲○○）所為證詞之真實性
      ，及詳及斟酌證據之客觀性，即遽採為不利被告之認定，
      而對被告論處誣告罪刑，自有未合。」由此可知，王中誠
      之誣告罪乃再審原告刻意偽造證據所產生之結果。
（二）楊蘭與王素真之誣告罪，雲林地院 93年度訴字第299號
      刑事判決宣判「本件追加起訴部分公訴不受理」。再審原
      告心有未甘，轉往臺北地檢署續告楊蘭與王素真誣告，
      結果為不起訴，有95年9月26日臺北地方法院檢察署 95年
      度偵字第2800號不起訴處分書為憑。再審原告不服，提再
      議仍遭駁回，有95年11月15日臺灣高等法院檢察署95年度
      上聲議字第5062號處分書足稽，是楊蘭與王素真之誣告
      罪乃無的放矢。
（三）再審原告偽造文書被判8個月。再審原告於95年5月30日，
      由雲林地方法院93年度訴字第165 號刑事判決，因偽造文
      書掏空其長兄王仲正家產，被處有期徒刑 8個月，目前正
      在上訴中。又再審原告於94年 8月12日具狀向雲林地方法
      院刑事庭提出附帶民事賠償，要求王中誠、楊蘭、王素
      真因共同誣告需連帶賠償500 萬元精神慰撫金，結果由94
      年9月23日雲林地方法院93 年度附民字第70號附帶民事訴
      訟判決駁回。再審原告先以莫須有之事實甚至捏造事實向
      其母與兄姐提出誣告，接著又要求巨額賠償，其行可鄙。
（四）再審原告於上開民事再審（三）狀第3 頁中，自稱「聲請
      人自79年至86年間係由原告照料雙親起居，因當時70、80
      歲雙親堪稱族繁不及備載各種疾病之每天服用1、20 種藥
      品種類，是沒有自行服用能力的，如無原告夫妻7、8餘年
      悉心照料送醫就診及三餐，睡前按時取出適當劑量藥物..
      . 」。事實上，再審被告逐頁細讀家父106 頁病歷，其中
      醫生處方大多開3、4種藥，有時開5、6種，開7 種藥品的
      有82年3月4日、86年10月20日、84年11月3日、85年1月25
      日、85年2月9日、85年2月16日、85年2月23日、85年5月2
      8日等8次，最多開9種藥品只有85年4月5日1次。再審原告
      卻誇稱每次開1、20種藥族繁不及備載，甚至偽稱7、8 年
      來服侍雙親服這1、20 種藥，再審原告舉證誇大不實由此
      可見。
（五）再審原告前後3 次皆未能證明與雙親同住。再審原告於起
      訴狀中引用臺灣台中地方法院93年度訴字第975 號判決書
      提起本訴，惟依該判決書第3 頁末行起所載，79年至86年
      間再審原告及其雙親居住於雲林縣口湖鄉○○村○○路18
      巷17號之祖宅。嗣於言詞辯論再審原告另主張雙親與其同
      住於雲林縣四湖鄉○○村○○路180 號之魚塭自宅，並以
      家父病歷首頁上填寫的電話號碼為證，殊不知同在病歷上
      之住址，填寫的是雲林縣口湖鄉○○村○○路18巷17號之
      祖宅。而今聲請再審，再審原告又主張與雙親同住，只是
      不提住處以免前後不一。其於民事再審(二)狀第3頁(二)之3先
      偽稱：自79年至86年間雙親每天服用1、20 種醫生處方簽
      ，需由再審原告分藥才能服用。再由此自行推論出「果如
      判決書所認上訴人未與雙親同住，誰有辦法7 年來每天往
      返數公里分藥5 次，則雙親未亡故，再審原告早亡故了。
      」再看家父病歷首頁之左上角有初審日期：80年10月14日
      ，而非再審原告自稱之79年起，該份病歷前20頁涵蓋日期
      為80年10月14日至81年8 月21日，其間家父共看診41次，
      幾乎全是眼科，處方藥為3或4 種，絕無再審原告主張之1
      、20種藥，從而分藥說純屬偽造，由此推論出與雙親同住
      自失所依附。而再審原告既未能證明與雙親同住，又足以
      佐證3 位證人證述再審原告未與雙親同住，從而再審原告
      以證人證言之證據力漏未審酌為再審事由，顯無理由。
（六）綜上所述，再審原告所提再審理由語多誇大污衊，自己偽
      造文書卻說「證人楊蘭、王中誠誣告、偽證10餘起。」
      又民事訴訟法第497 條之重要證據漏未審酌，係指已為證
      據聲明，而第二審並未認為不必要卻未調查者而言，與再
      審原告所提理由大相逕庭。再審原告以民事訴訟法第 497
      條之重要證物漏未審酌為事由，提起再審之訴，惟原確定
      判決皆已審酌，僅程度不同而已。
三、證據：除引用原確定判決之立證方法外，並補提出本院95年
    度聲更（一）字第1 號民事裁定、臺灣士林地方法院95年度
    救字第40號裁定、臺灣高等法院95年度聲字第329 號民事裁
    定、王略病歷首頁各影本1份為證。
丙、本院依職權調閱原審94年度家訴字第25號、94年度家救字第
    7號、93年度港簡字第158號卷、及本院95年度聲字第85號、
    95年度家上易字第7號民事案卷為證。
    理  由
一、再審原告係於95年11月6日，收受本院95年度家上易字第7號
    確定判決，此有送達證書附於該案卷足稽，則再審原告於95
    年12月1日，提起本件再審之訴，顯未逾民事訴訟法第500條
    第1項所定之30日不變期間，其訴應為合法，合先敘明。
二、再審原告起訴主張：再審被告均為兩造雙親王略、楊蘭之
    子女，依民法第1115條第3 項規定：「負扶養義務者有數人
    ，而其親等同一時，應各依其經濟能力，分擔義務。」再審
    原告自84年至86年間僱請菲傭照顧年邁父母親，故再審被告
    應各給付再審原告 191,590元，及自起訴狀繕本送達翌日起
    至給付日止，按年息 5％計算之利息。乃原確定判決竟採信
    證人楊蘭、王中誠不實之證詞，為再審原告敗訴之判決，
    ，原確定判決顯有民事訴訟法第 497條重要證物漏未審酌之
    再審事由，爰提起本件再審之訴等語。再審被告則以：再審
    原告與父母親並未同住，故無代墊扶養費之事實，且原確定
    判決已就相關證據為審酌，並無再審原告所指重要證物漏未
    審酌之情事等語，資為抗辯。
三、按就不得上訴於第三審法院之事件，而經第二審確定之判決
    ，須就足影響於判決之重要證物，漏未斟酌者為限，始得提
    起再審之訴，民事訴訟法第497 條定有明文；又所謂重要證
    物漏未斟酌，係指當事人在前訴訟程序已經提出，第二審確
    定判決漏未於判決理由中斟酌者而言，亦即以發現未經斟酌
    或得使用之證據為提起再審之原因者，必以該證據若經斟酌
    可受較有利益之裁判者為限；亦即該項證物如經斟酌，原判
    決將不致為如此之論斷，若縱經斟酌亦不足影響原判決之內
    容，或原判決曾於理由中說明其為不必要之證據者，均與本
    條規定之要件不符；亦有最高法院17年度上字第1081號、18
    年度上字第710號判例意旨足參。
四、經查再審原告雖主張原確定判決所執駁回再審原告上訴之理
    由，主要係採證人楊蘭、王中誠之不實證詞所致，故認原
    確定判決有足以影響於判決重要證據漏未審酌之事由，自得
    依民事訴訟法第497 條規定，提起本件再審之訴云云。惟觀
    諸原確定判決理由欄所敘述：「五、(一)關於再審原告主張曾
    於上開期間與父母同住並為照顧部分：再審原告主張雙親身
    體狀況不佳，並曾因此帶父母就醫，並為其母楊蘭辦理美
    兆生活事業健康卡，固提出雙親之病歷表、美兆生活事業健
    康卡申請書、發票等在卷可稽，惟經原審法院當庭訊問再審
    原告母親楊蘭：「（問：王略生前住在何處？）住在雲林
    縣口湖鄉下崙村自己蓋的房子。」、「（問：王略生前與何
    人同住？）與我同住。」、「（問：王略於死亡前何時開始
    住在甲○○家」？）住了2、3個月。」、「（問：王略住在
    甲○○家，你是否有同去？）有。」、「（問：甲○○住在
    哪裡？）他住在四湖鄉那裡。」、「（問：妳跟王略住在口
    湖鄉時誰照顧你們？）是我們自己照顧自己。」、「（問：
    妳跟王略住在口湖鄉時生活費從何而來？）王略有在工作，
    從事農事，每季都有收入，我1個月大約生活費約2萬元，王
    略大約生活費1 萬多元，由王略的種田所得及甲○○、王中
    誠給我們的生活費，就足以支付日常開銷。」、「（問：甲
    ○○有固定給你們扶養費？）有。他每個月給我們夫妻1 萬
    元。」、「（問：王中誠是否有固定給你生活費？）有。他
    也是每月給我們夫妻1 萬元。」、「（問：乙○○是否有給
    你生活費？）我2、3 個月去臺北時，我女兒乙○○會給我3
    、5 千元的零用。」、「（問：王仲正在過世之前是否有拿
    生活費給妳？）他之前沒有給我生活費，但是王略死亡後他
    有拿20萬元的喪葬費，另外拿12萬元給我作生活費。」、「
    （問：依妳所言妳的身體不好，妳先生也有年紀，你們不需
    要別人照顧嗎？）不用。」、「（問：甲○○多久去看你們
    1次？）大約1個月 2次，有事情叫他他會來。」、「（問：
    妳跟王略去住甲○○家，甲○○有無僱請菲傭？）有。」、
    「（問：妳是否知道甲○○為何僱請菲傭？）不知道。」、
    「（問：妳住在甲○○家時，菲傭有無照顧妳？）沒有照顧
    我，我先生身體很健康，不用菲傭照顧。」、「（問：妳何
    時開刀？）我先生過世後，我於86年有去臺北開刀，要跟甲
    ○○借菲傭，他不願意。」、「（問：．．79年到86年間，
    是否每個禮拜都有帶你們到媽祖醫院？）甲○○有帶我們去
    ，我們也曾經自己坐客運去。」等語可知，再審原告主張曾
    帶父母就醫之事實，固堪信真正，惟依其母即證人楊蘭之
    證述，除王略於過世（86年3月2日）前之2、3個月期間外，
    再審原告並未與父母王略、楊蘭同住，其父母日常生活之
    一般所需，仍由伊等自行負責，並未由再審原告親自照顧。
    按證人楊蘭係再審原告之母，所為證言應無刻意偏袒兩造
    之一方，所言應屬可信。依上所述，再審原告主張自 79年1
    月1日至86年3月2日止，父母王略、楊蘭2人均由再審原告
    1 人負責照顧，尚乏積極證據證明。(二)再審原告主張曾僱請
    外籍幫傭照顧父母部分：再審原告於85年5月3日至87年5 月
    2 日止，曾僱請外籍幫傭，此為兩造所不爭。惟再審原告係
    於84 年11月20日以在雲林縣四湖鄉○○村○○路180號照護
    其子女王家康（3歲）、王琪雯（2歲）為由，申請外籍幫傭
    ，此有行政院勞工委員會94年3月24日勞職外字第094001087
    9 號函覆原審法院在卷足按，並為再審原告所不爭，再審原
    告雖主張僅係名義上之不同，事實上乃是照顧雙親云云，但
    為再審原告之母楊蘭所否認，業如上述。而上開外籍幫傭
    期間（85年5月3日至87年5月2日）及地點，查與再審原告主
    張照顧父母期間（79年至86年）及所在（再審原告父母王略
    及楊蘭住口湖鄉下崙村），亦不相符。堪認再審原告之所
    以聘請幫傭，主要目的乃為照顧其子女，而非照顧雙親王略
    、楊蘭甚明。縱認再審原告因該幫傭之聘僱，使再審原告
    較有餘力照料父母或短暫兼顧父母生活（85年5月3日至86年
    3月2日），亦難認再審原告僱請外籍幫傭主要目的係專為扶
    養父母之用。從而再審原告主張為照顧父母而僱請菲傭支出
    40餘萬元，再審被告亦應分擔云云，洵無足採。(三)再審原告
    復主張79年至 86年間，每月給付父母1萬元生活費用，固為
    其母即證人楊蘭及訴外人王中誠（再審原告兄弟）於原審
    證述無訛。惟再審原告及兄弟3人所以每月給付父母1萬元生
    活費，係在80年10月22日兩造之父王略將家產分給兒子之後
    所為之約定，此經證人王中誠（再審原告之兄）、王素真（
    再審原告之姊）於原審分別證述：「（王略跟你母親長期在
    甲○○家時，你是否有支付他們生活費？）我有每月給他們
    1萬元，因為在 80年間分財產時就如此協議。」、「因為我
    們3個兄弟每人給1萬元，而且姊妹有時也會給零用錢。」、
    「王略每天工作8個小時到10個小時，兒子的部分有約定1個
    人每月給父母 1萬元，女兒因為沒有分到財產所以沒有約定
    固定要給。」，並有協議書在卷足按，足認再審原告每月支
    付父母共1萬元，並非單獨再審原告1人之給予，再審原告其
    他兄弟亦然。況再審原告自承其父王略生前仍有微薄之農事
    收入，累計兩造之父母本身之資力及收入，依一般情形，即
    足以維持其生活，並非全數需仰賴再審原告之扶養，再審原
    告上開主張，亦無理由。」、「六、再審原告復主張「根據
    病歷表，我父親共看診261次，母親將近1,000次，每天吃10
    數種藥，如非我照顧，試問兩個 7、80歲老人，怎能分得清
    楚藥物種類及吃法？而我父親於 81年9月曾因心臟病住中國
    醫藥學院北港附設醫院，王中誠供稱我父親在過世前 1年（
    即85年）才來住我家，顯與事實不符。」云云。茲查：依再
    審原告提出之王略及楊蘭之病歷表（中國醫藥學院北港附
    設醫院）所示，王略患有惡性高血壓、白內障、心臟病、尿
    道感染及攝護腺等病症，楊蘭患有嚴重糖尿病等病症，有
    再審原告提出中國醫藥學院北港媽祖醫院之病歷在卷足憑，
    惟上開病歷僅能證明兩造之父王略及母楊蘭年老多病，經
    常在中國醫藥學院北港媽祖醫院就醫，並不能證明兩造父母
    一向均由再審原告照料。縱或再審原告夫妻曾代為「分藥」
    （指將心臟病、高血壓、糖尿病等藥物分類，按三餐服用）
    ，此項生活上之照料，係再審原告夫妻孝心之實踐，但亦為
    子女應盡之義務。至於上開病歷所載電話00-0000000係再審
    原告住家或再審原告四湖鄉魚塭所在之住址，應係兩造父母
    就醫時填寫之資料，尚難僅以此項記載證明兩造父母長期住
    在再審原告所在之處所，並由再審原告扶養或照料。至於再
    審原告主張自79年至86年均由再審原告照料雙親部分，核與
    再審原告之母楊蘭於原審證述：「（王略如何死亡的）他
    是去工作，騎車跌倒送到媽祖醫院之後無法救治，就死亡了
    ，死亡時是86歲。」、「（王略生前住在何處？）住在雲林
    縣口湖鄉下崙村自己蓋的房子，與我同住。」、「是將財產
    分給子女後，我們兩人才住到口湖鄉下崙村住了大約 5年，
    後來王略死亡時是住在再審原告那裡。」、「（王略死亡前
    ，何時開始住在甲○○家？）住了2、3個月。」、「甲○○
    住在四湖鄉那裡。」、「（距離多遠？）騎腳踏車大約10幾
    分鐘。」、「是我們自己照顧自己。」、「（甲○○多久去
    看你們1次？）大約 1個月2次，有事情叫他他會來。」、「
    （79年到86年間，是否每個禮拜都有帶你們到媽祖醫院？）
    甲○○有帶我們去，我們也曾自己坐客運去。」；另證人王
    中誠（再審原告之兄）亦證稱：「王略生前住在口湖鄉○○
    村○○路18巷17號老家。」、「他有時會跟母親到甲○○家
    ，幫忙處理鰻魚場的事情。」、「過世前兩、三個月有住甲
    ○○家，而且我母親也一同去。」、「王略是86年3月3日去
    田裡工作，回程中騎腳踏車時心臟病突發死亡的。」並不相
    符，殊難採信。」等內容。微論其中各有關證人楊蘭、王
    中誠證言等證據，均已在前訴訟程序事實審言詞辯論終結前
    提出，經原確定判決本於職權斟酌取捨，進而據以認事用法
    在案，而無所謂漏未審酌之情事。至臺灣臺北地方法院96年
    1月17日95年度家簡字第1號民事判決，並非當事人在前訴訟
    程序所提出，更無所謂漏未審酌情事。另再審原告其他主張
    證人王中誠之誣告再審原告是否成罪等所謂再審之事由，核
    亦難認與本件再審事由之要件相當。況各該證據縱未經原確
    定判決予以斟酌取捨，堪認理由尚欠周延，然就各該證據形
    式觀之，如經斟酌仍難使再審原告得受較有利益之裁判，是
    再審原告主張原確定判決有重要證物漏未斟酌之情事，洵非
    有據，而無可取。再審原告徒就原確定判決，有關證據斟酌
    取捨之職務行使，指摘有何不妥失當，實非得為再審之事由
    。
五、綜上所述，再審原告主張原確定判決，有就足影響於判決之
    重要證物漏未斟酌為由，依民事訴訟法第497 條規定，提起
    本件再審之訴，求為廢棄原確定判決，並請求判決如再審聲
    明所示，為無理由，應予駁回。
六、據上論結，本件再審之訴為無理由，應依民事訴訟法第 505
    條、第449條第1項、第78條，判決如主文。
中　　華　　民　　國　　96　　年　　3　　月　　30　　 日
                    民事第四庭審判長法　官  王惠一
                                    法　官  蘇重信
                                    法　官  林永茂
上為正本係照原本作成。
不得上訴。
中　　華　　民　　國　　96　　年　　3　　月　　30　　 日
                                    書記官  謝素嬿
